臺灣高等法院臺中分院交通事件裁定　　100年度交抗字第991號
抗　告　人
即受處分人　陳彩紅
上列抗告人因違反道路交通管理處罰條例案件，不服臺灣彰化地
方法院中華民國100年9月14日所為裁定（100年度交聲字第1010
號），提起抗告，本院裁定如下：
    主  文
抗告駁回。
    理  由
一、本案經本院審理結果，認原審裁定認事用法均無不當，應予
    維持，並引用原審裁定所記載之理由（如附件）。
二、抗告意旨略以：(一)雷達電磁波測速儀的儀器校驗皆委由國家
    級實驗室，在恆溫（含風速）、恆濕、光控（照度及射角）
    下，排除環境因素造成之誤差後測試，而本件雷達電磁波在
    當時的時空環境下，易造成儀器誤判，蓋由照片上各車位置
    即可觀察出抗告人車輛已通過測試有效雷達電磁波扇行偵測
    範圍，且本件雷達測試儀在離地面較近處以上仰角及與車道
    線斜角23.4度定點偵測，在抗告人所有1635-C8號車輛通過
    雷達波數有效電磁波偵測範圍的5度角時，因為對向車道已
    遮蔽了雷達束波，故抗告人車輛係位於雷達電磁波盲區，無
    法被偵測到。又雷達電磁波測速儀設置於路邊隱密處，該路
    段為雙向四線道，每車道約四公尺寬，加上路邊實測距離，
    對向車輛距雷達電磁波扇行偵測源約為4.5公尺，經由公式
    換算水平5度角的有效測量寬度約為0.392574公尺，因位於
    較接近雷達測速儀扇型電磁波根部呈上仰角及與車道線斜角
    23.4度偵測，以立體空間車長對遮蔽後方扇型電磁波影響偵
    測準確度影響範圍將更廣。抗告人車輛測距約為8.5公尺，
    經由公式換算水平5度角的扇型電磁波對抗告人車輛有效測
    量寬度約為0.741529公尺，再由路面車道線（白線間距約為
    10公尺）反向推算，抗告人車輛在進入有效扇型電磁波測量
    寬度前，於原裁定所指遭「測量到超速」當時，係位於雷達
    電磁波盲區（因為對向車輛遮蔽了雷達波束），其後即駛出
    雷達電磁波扇行盲區，已過雷達測速儀有效範圍，則該雷達
    測速儀所取得之實際速度，即有待商榷。另依電磁波學理推
    斷，本件極有可能是抗告人車輛駛出對向遮蔽區時，因對向
    車輛後面反射雷達電磁波形成雷達陰影扇型波之假回波，折
    反射到抗告人車輛，而測速儀反射接收器接收到反射雷達陰
    影扇型波波束，即鎖定目標進行程式計算並啟動照相機，因
    此該測速機器雖取得車輛超速之測速數據，但該超速駕駛行
    為卻非抗告人車輛，原處分機關之移送及原裁定之認定均有
    不當。(二)依一般學理推斷，兩部車對向交會時，因相對運動
    加乘作用會產生渦璇氣流，即空氣受到擠壓快速往兩側移動
    ，將增加對雷達波束之干擾，故本件誤判之可能性極高，該
    蒐證照片實難據採為抗告人違規超速之依據。(三)再由舉證照
    片觀之，在抗告人車輛左前方有一明顯反射光點，亦會造成
    雷達測速儀誤判，以為是雷達反射波故啟動相機，且抗告人
    車輛在雷達測速儀啟動相機拍照前已離開測速儀之有效範圍
    ，進入雷達陰影區，故本件雷達測速儀誤將假回波超速之情
    形，判斷為抗告人車輛超速之可能性極高，蒐證照片顯存有
    嚴重瑕疵。爰提起抗告，請求撤銷原裁定云云。
三、按汽車駕駛人，行車速度超過規定之最高時速，或低於規定
    之最低時速，除有第43條第1項第2款情形（即行車速度超過
    規定之最高時速60公里以上）外，處1200元以上2400元以下
    罰鍰，道路交通管理處罰條例第40條定有明文。又汽車駕駛
    人有違反該條例第40條情形者，除依原條款處罰鍰外，並記
    違規點數1點，同條例第63條第1項第1款亦有明文。經查：
(一)、抗告人陳彩紅於民國100年4月16日下午2時54分許，駕駛車
    牌號碼1635-C8號自用小客車，行經縣道150線11.4公里（彰
    化縣二林鎮○○路）處，在最高時速60公里路段以時速74公
    里行駛，超速14公里，經警方拍照及製單舉發等情，有彰化
    縣警察局舉發違反道路交通管理事件通知單及採證照片影本
    各1份附卷可稽。
(二)、本件舉發員警所使用之雷射測速儀，係依規定送請經濟部標
    準檢驗局檢驗且領有合格證書【規格：24.125GHz（K-Band
    ）照相式。廠牌：GATSOMETER。型號：(1)主機：RS-GS11。
    (2)天線：TYPE24。器號：(1)主機：0153。(2)天線：3064。檢
    定合格單號碼：M0GA0000000A、M0GA0000000B。檢定日期：
    99年4月16日。有效日期：100年4月30日】等情，有原舉發
    單位提出之經濟部標準檢驗局雷射測速儀檢定合格證書1份
    存卷足憑，可知該雷達測速儀尚在檢定合格有效期限內，故
    該雷達測速儀之準確性及正確性本應值得信賴。又雷達測速
    儀為經列為法定度量器之測速設備裝置，衡諸度量衡法第5
    條、度量衡器檢定檢查辦法第3條第1項第7款及第18條第1項
    之規定，與大眾有關之公務檢測儀器，既經由國家專責機關
    檢定合格後加以使用，並定期檢測，除已提出證據證明該雷
    射測速儀有何故障或測速有何違誤之處以外，自能昭得公信
    。
(三)、抗告人雖辯稱其駕駛系爭車輛通過雷達波束偵測範圍時，因
    對向車道車輛遮蔽了雷達波束形成偵測盲區，而其後駛出偵
    測盲區時已過了測速儀有效範圍，故本件極有可能係雷達測
    速儀接收到對向車輛反射磁波形成之雷達陰影扇型波後啟動
    照相，故超速駕駛行為非抗告人之車輛云云。然依據經濟部
    標準檢驗局於92年7月1日實施之「雷達測速儀檢定檢查技術
    規範」（該規範嗣於98年12月24日以經濟部標準檢驗局經標
    四字第09840006640號公告修正，實施日期為100年1月1日，
    但依修正後第9.1點規定，於修正施行前已申請初次檢定之
    雷達測速儀，於101年12月31日前，仍得適用修正施行前之
    規定）第1.1.2規定及第6.5(3)(4)分別規定：「雷達測速儀於
    固定（定點）方式下，對道路上行進車輛傳送未經調變之連
    續微波波束（CW），並檢測其所反射的都卜勒訊號，以顯示
    行車速度；當行車速度超過預設速度值時，可持續顯示該行
    車速度值或自動記錄車輛影像。」、「(3)接收天線接收雷達
    測速儀所發射之訊號，並將之輸入至混波器。混波器之另一
    輸入端，則由低頻訊號產生器輸入都卜勒頻率。(4)混波器之
    輸出端接至發射天線，由發射天線將混波完成之訊號發射回
    雷達測速儀，此時雷達測速儀應顯示該都卜勒頻率相對應之
    速度值。」由上開規定可知，雷達測速儀係依其偵測方向傳
    送微波波束，經檢測反射之行車速度訊號超過預設速度值時
    （本件速限60公里），即自動紀錄行車影像。又依據原舉發
    單位提出之系爭Gatso FIP RS-GS11升降感式雷達測速數位
    照相設備中文操作手冊所載（見原法院卷第21頁），系爭雷
    達測速儀偵測範圍可及於1到4線道，並可同時偵測兩方向之
    來車，且依舉證照片所示，抗告人車輛與對向車輛於拍照當
    時均處在行駛狀態，雙方車輛係由遠至近並交錯而過，則抗
    告人車輛駛進雷達測試儀偵測範圍內時，尚無被對向車輛遮
    蔽之虞，是抗告人辯稱系爭雷達測速儀扇型偵測範圍對抗告
    人車輛有效測量寬度約為0.741529公尺，並於拍照當時受對
    向車輛遮蔽，雷達測速儀無法偵測其行駛車輛實際速度云云
    ，尚不足採。況本件雷達測速儀採證照片下方資料欄顯示偵
    測方向係車頭（見原法院卷第4頁），並在拍照採證時確實
    拍到抗告人所駕駛車牌碼1635-C8號自用小客車行車速度為
    74公里，且當時採證範圍內並無其他相同行駛方向（車頭）
    之車輛，足證抗告人駕駛車輛確有超速行為無誤。另系爭雷
    達測速儀既可同時偵測不同方向行車，在合理使用範圍內，
    依其偵測車速之特性及其精確性，應無誤判之可能，亦即系
    爭雷達測試儀並不因雙向車道上均有行車而受影響，抗告人
    所辯本件極有可能係對向車輛所反射之電磁波束造成測速儀
    鎖定拍照，並非抗告人車輛超速云云，亦無足採。
(四)、抗告人雖又辯稱依學理推斷，兩部車對向交會時產生之渦璇
    氣流，將增加對雷達波束之干擾，故本案之誤判率極高云云
    ，然依前開「雷達測速儀檢定檢查技術規範」第7.7(6)點規
    定：「雷達測速儀之各項檢定公差如下…：(6)速度偵測之準
    確度：當速度小於150km/h時，不大於1km/h及當速度在150k
    m/h以上時，不大於2km/h。」規範受檢定之雷射測速儀之速
    度偵測準確度，即速度檢定結果之誤差值，於時速小於150
    公里/小時時，必須不大於1km/h，始達合格要求，但此並非
    謂經經濟部標準檢驗局檢定合格之雷射測速儀器設備即有上
    開誤差值，有無違規超速仍應以測速儀器所實際測得之數據
    為準。則抗告人駕駛車輛經測得之實際數據為74公里，縱予
    扣除雷達測速儀可能發生之誤差值，仍已超過規定之速限60
    公里，是抗告人以會車時產生之對流可能造成雷達測試儀誤
    判云云，不足採信。至抗告人又辯解依舉證照片所示，抗告
    人車輛左前方之反射光點亦會造成雷達測速儀誤判，以為是
    雷達反射波故啟動相機云云，惟依前開說明，雷達測速儀係
    指利用都卜勒效應（Doppler effect）之頻率檢測行車速度
    之裝置，與光線無關，是抗告人車輛有無反射光線對檢測結
    果均無影響。從而，抗告人前揭所辯，均不足採。
四、綜上所述，抗告人確有於前開時間，駕駛上開車輛行經縣道
    150線11.4公里（二林鎮○○路○路段時，行車速度超過規
    定之最高時速10公里以上未滿20公里之違規行為，則原處分
    機關依道路交通管理處罰條例第40條及第63條第1項第1款規
    定，裁處抗告人罰鍰1,600元，並記違規點數1點，核無違誤
    。是原審駁回抗告人之異議，並無不合。抗告人仍執陳詞提
    起本件抗告，其抗告為無理由，應予駁回。
五、據上論斷，應依道路交通管理處罰條例第89條前段、道路交
    通事件處理辦法第25條，刑事訴訟法第412條，裁定如主文
    。
中    華    民    國    100    年    11    月    29   日
            交通法庭    審判長法  官  廖  柏  基
                              法  官  李  雅  俐
                              法  官  簡  源  希
以上正本證明與原本無異。
不得再抗告。
                              書記官  李  宜  珊
中    華    民    國    100    年    11    月    29   日